# 请教陈版关于僵尸企业会计处理

提问人：chiy1992 时间：2016-11-28 20:30:37
陈总，您好！近日在学习“规范“三去一降一补”有关业务的会计处理规定”（财务【 2016 】 17 号）文，关于清退僵尸企业的会计处理中，有些问题未弄明白，向您请教一下，希望您能给予指点： 1 、关于“（一）划入企业的会计处理。第 2 条合并财务报表。（ 1 ）合并资产负债表。划入企业应当以被划拨企业经审计等确定并经国资监管部门批复的资产和负债的账面价值及其在被划拨企业控制权转移之前发生的变动为基础，对被划拨企业的资产负债表进行调整，调整后应享有的被划拨企业资产和负债之间的差额，计入资本公积（资本溢价）。”中，我的理解划入企业在合并资产负债表时点是，按经审计并经批复的账面价值时点进行合并，那“及其在被划拨企业控制权转移之前发生的变动为基础，对被划拨企业的资产负债表进行调整，”是什么意思呢？是否是审计时点至划转时点之间发生的变动？是否包括僵尸企业划转时点之前的所有变动，包括本年利润的变化，如不包括那什么情况的变动需要调整？在合并利润表时，合并期间为“被划拨企业自国资监管部门批复的基准日起至控制权转移当期期末发生的净利润。”这个批复基准日是“批复的资产和负债的账面价值”还是控制权转移日？如为前一个是否与资产负债表的合并时点不是同一个时点？ 2 、“企业按照政府推动化解过剩产能的有关规定界定为“僵尸企业”且列入即将关闭出清的“僵尸企业”名单的（以下简称此类“僵尸企业”），应自被列为此类“僵尸企业”的当期期初开始，对资产改按清算价值计量、负债改按预计的结算金额计量，有关差额计入营业外支出（收入）。”当期期初是否是指本年的 1 月 1 日？ 3 、在“二、关于即将关闭出清的“僵尸企业”的会计处理，（二）即将关闭出清的“僵尸企业”的母公司的会计处理。2.母公司在编制合并财务报表时，应当以该子公司按本条规定编制的财务报表为基础，按与该子公司相同的基础对该子公司的资产、负债进行计量，计量金额与原在合并财务报表中反映的相关资产、负债以及商誉的金额之间的差额，应计入当期损益。”中与“应当以该子公司按本条规定编制的财务报表为基础”是指子公司按清算价值基础编制的报表吗？“按与该子公司相同的基础对该子公司的资产、负债进行计量，计量金额与原在合并财务报表中反映的相关资产、负债以及商誉的金额之间的差额” 按与该子公司相同的基础指的是什么基础？期末合并时，子公司是否还要按正常基础编制一套报表，并与清算基础相比较的差额计入营业外？是否是母公司在合并报表时合并的是子公司按正常基础编制的报表，与子公司按清算基础编制报表的差额计入营业外的话另一方是那个科目？

回答人：chenyiwei
1 、是审计时点至划转时点之间发生的变动，包括僵尸企业划转时点之前的所有变动，包括本年利润的变化。开始纳入划入方合并报表的时点不是一般意义上按照企业会计准则规定确定的控制权转移日期。 2 、我理解是当年年初。 3 、与子公司自身报表中按该规定计量资产、负债所依据的基础相同，不再在合并层面进行特别调整。子公司不需要再按“正常基础”编制一套报表。

提问人：chiy1992 时间：2016-11-29 10:21:44
谢谢陈总，那“母公司在编制合并财务报表时，应当以该子公司按本条规定编制的财务报表为基础，按与该子公司相同的基础对该子公司的资产、负债进行计量，计量金额与原在合并财务报表中反映的相关资产、负债以及商誉的金额之间的差额，应计入当期损益。
”这段话中子公司什么情况下需要在合并层面存在差异呢？ 另外，在划转时如“资本公积-资本溢价”不够冲销，是否冲留存收益？

回答人：chenyiwei
1 、其含义就是僵尸子公司的各项资产、负债在其个别报表层面和合并报表层面的计量金额一致。 2 、是。

提问人：cmf365 时间：2018-03-20 11:59:09
请教版主，资产可变现净值倘若是高于期末账面，那么期末可否将评估增值入账并确认收益？

回答人：chenyiwei
理论上可以。但因为子公司处于清算过程中，不到清算完成，是不可能向母公司分配的。

提问人：呼叫帮助 时间：2018-04-15 20:43:19
陈版，僵尸企业的处理与资产企业的处理还是存在差异了？僵尸企业的处理是需要企业提供政府部门的相关批复文件吗？

回答人：chenyiwei
按照财会[2016]17号文，僵尸企业需按照政府推动化解过剩产能的有关规定界定，且这个文件的很多会计处理规定与企业会计准则的常规规定有差异，可以认为是特殊政策。